臺灣新竹地方法院刑事判決
109年度訴字第835號
公  訴  人  臺灣新竹地方檢察署檢察官
被      告  陳舒亭




指定辯護人  本院公設辯護人林建和  
被      告  許文浩


選任辯護人  陳由銓律師（財團法人法律扶助基金會）
上列被告等因違反毒品危害防制條例案件，經檢察官提起公訴（
109年度偵字第8677號、第8678號、第10260號），本院判決如下
： 
    主    文
陳舒亭共同犯販賣第二級毒品罪，處有期徒刑肆年。未扣案之行
動電話壹支及犯罪所得新臺幣貳萬貳仟元均沒收，於全部或一部
不能沒收或不宜執行沒收時，均追徵其價額；又犯販賣第二級毒
品罪，處有期徒刑肆年肆月。未扣案之犯罪所得新臺幣肆萬肆仟
元沒收，於全部或一部不能沒收或不宜執行沒收時，追徵其價額
。應執行有期徒刑肆年捌月。
許文浩共同犯販賣第二級毒品罪，處有期徒刑參年拾月。扣案之
門號○○○○○○○○○○號iPhone 11 Pro Max行動電話壹支沒收。
    犯罪事實
陳舒亭、許文浩於民國109年4月間係男女朋友關係，分別為下列
行為：
一、楊志昇於109年4月26日下午2時45分許，駕駛賴品儒所租用
    之車牌號碼000-0000號租賃小客車前往許文浩位於新竹縣○○
    市○○路000號住處旁之停車場，欲向陳舒亭購買第二級毒品
    甲基安非他命，楊志昇先以行動電話與許文浩聯繫，許文浩
    下樓後，楊志昇表達欲購買甲基安非他命之意，許文浩再以
    行動電話向陳舒亭轉達楊志昇欲購買甲基安非他命之意，經
    陳舒亭首肯後，陳舒亭、許文浩即基於販賣第二級毒品之犯
    意聯絡，由許文浩帶領楊志昇前往許文浩住處2樓，許文浩
    並下樓自陳舒亭車上取出裝有甲基安非他命之手提包交給陳
    舒亭，由陳舒亭以新臺幣（下同）22,000元之價格，販賣甲
    基安非他命半兩與楊志昇。
二、楊志昇復於同日下午4時25分許，駕駛前開租賃小客車前往
    許文浩上開住處，欲再向陳舒亭購買甲基安非他命，陳舒亭
    又基於販賣第二級毒品之犯意，以44,000元之價格，販賣甲
    基安非他命1兩與楊志昇。
    理    由
甲、程序方面
一、按被告以外之人於審判外之陳述，經當事人於審判程序同意
    作為證據，法院審酌該言詞陳述或書面陳述作成時之情況，
    認為適當者，得為證據。當事人、代理人或辯護人於法院調
    查證據時，知有刑事訴訟法第159條第1項不得為證據之情形
    ，而未於言詞辯論終結前聲明異議者，視為有前項之同意。
    刑事訴訟法第159條之5第1項、第2項分別定有明文。經查，
    本判決所引用以下被告以外之人於審判外之陳述，迄本案言
    詞辯論終結前，公訴人、被告陳舒亭、許文浩及其等辯護人
    均未再表示異議，本院審酌上開證據作成時，並無違法或不
    當之情況，又均無證明力明顯過低之情形，因認上開證據方
    法均適當得為證據，依上揭規定，應均有證據能力。
二、第按，本判決所引用其餘所依憑判斷之非供述證據，亦無證
    據證明係違反法定程序所取得，或其他不得作為證據之情形
    ，且與本案待證事實間復具有相當關聯性，依刑事訴訟法第
    158條之4規定之反面解釋，亦均有證據能力。
乙、實體方面
一、認定犯罪事實所憑之證據及認定之理由：　　
  ㈠前揭犯罪事實，業據被告陳舒亭（見偵8677卷第29頁反面至
    第30頁、偵8678卷第142頁至第146頁、第152頁反面至第153
    頁、本院卷第466頁）、許文浩（見偵8677卷第17頁反面至
    第18頁、第131頁至第133頁、第141頁反面至第142頁、本院
    卷第466頁）於警詢時、偵查中及本院審理時均坦承不諱且
    互核一致，核與證人楊志昇於警詢時及偵查中（見偵10260
    卷第113頁反面、他字卷第7頁反面至第8頁、第127頁反面至
    第129頁反面、第140頁至第140頁反面、偵8678卷第166頁至
    第168頁、偵8677卷第183頁至第184頁）、證人賴品儒於偵
    查中（見他字卷第46頁反面至第47頁、第123頁至第124頁、
    偵8677卷第169頁至第170頁）所述均相符，並有證人楊志昇
    與被告陳舒亭於通訊軟體Messenger之對話紀錄1份（見他字
    卷第72頁至第73頁反面）、車牌號碼000-0000號租賃小客車
    之租賃契約影本1份（見他字卷第190頁）、車牌號碼000-00
    00號租賃小客車之定位資料1份（見他字卷第191頁至第193
    頁）、新竹市警察局第三分局109年7月27日（被告許文浩）
    搜索、扣押筆錄暨扣押物品目錄表各1份（見偵8677卷第42
    頁至第45頁）、搜索現場及扣押物品照片40張（見偵8677卷
    第47頁至第53頁、第59頁至第62頁）在卷可稽，且有被告許
    文浩使用之門號0000000000號iPhone 11 Pro Max行動電話1
    支扣案可資佐證，足徵被告2人前開任意性自白均與事實相
    符，均堪採信。
  ㈡綜上所述，本案事證明確，被告2人犯行，均堪認定，均應
    予依法論科。 
二、論罪科刑之理由：
　㈠新舊法比較：
　　按行為後法律有變更者，適用行為時之法律。但行為後之法
    律有利於行為人者，適用最有利於行為人之法律，刑法第2
    條第1項定有明文。查，被告陳舒亭、許文浩行為後，業於1
    09年1月15日修正公布之毒品危害防制條例第4條第2項、第1
    7條第2項，均自109年7月15日生效施行，茲就比較情形分述
    如下：　
　　⒈修正前毒品危害防制條例第4條第2項規定「製造、運輸、
      販賣第二級毒品者，處無期徒刑或七年以上有期徒刑，得
      併科新臺幣一千萬元以下罰金」，修正後該條項則規定「
      製造、運輸、販賣第二級毒品者，處無期徒刑或十年以上
      有期徒刑，得併科新臺幣一千五百萬元以下罰金」，修正
      後法定構成要件雖未變更，然其法定刑度已較修正前為重
      ，是修正後新法並未較有利於被告2人。　　
　　⒉修正前毒品危害防制條例第17條第2項規定「犯第四條至第
      八條之罪於偵查及審判中均自白者，減輕其刑」，修正後
      該條項則規定「犯第四條至第八條之罪於偵查及歷次審判
      中均自白者，減輕其刑」，修正後該條項於審判中自白增
      加「歷次」之要件，提高偵審自白減刑之門檻。惟本案迄
      今僅歷經1個審級，不論依上開條項修正前、後之規定，
      均不影響審判中自白之認定，對被告2人而言並無「有利
      」或「不利」之情形。
　　⒊綜上，本案經綜合比較前述法律變更之結果後，修正後之
      法律規定並未較有利於被告2人，本件就被告2人所為犯刑
      ，應依刑法第2條第1項前段之規定，一體適用行為時之毒
      品危害防制條例規定，依修正前該條例第4條第2項論處，
      並均依修正前該條例第17條第2項規定減輕其刑。
　㈡按甲基安非他命係毒品危害防制條例第2條第2項第2款所規範
    之第二級毒品，是核被告2人就犯罪事實欄一、及被告陳舒
    亭就犯罪事實欄二、所為，均係犯修正前毒品危害防制條例
    第4條第2項之販賣第二級毒品罪。
　㈢被告2人就犯罪事實欄一、所示犯行，有犯意之聯絡及行為之
    分擔，應論以刑法第28條之共同正犯。　
　㈣被告2人販賣前意圖販賣而持有第二級毒品之低度行為，為其
    各該販賣之高度行為所吸收，均不另論罪。
  ㈤被告陳舒亭所犯上開2罪，犯意各別，行為互殊，應予分論併
    罰。
  ㈥又被告2人就本案犯行，於偵查及審判中均自白犯罪事實在卷
    ，爰均依修正前毒品危害防制條例第17條第2項規定減輕其
    刑。
  ㈦另被告2人之辯護人均請求本院再依刑法第59條酌量減輕其刑
    ，然按，刑法第59條之酌量減輕其刑，必須犯罪另有特殊之
    原因與環境等在客觀上足以引起一般同情，認為即予宣告法
    定低度刑期猶嫌過重者，始有其適用。查毒品於國內流通氾
    濫，危害國民健康至鉅，已為眾所週知，然被告2人無視毒
    品對於他人之危害，竟為上開犯行，且販賣之數量非微，對
    社會造成之影響非輕，依其等客觀之犯行與主觀之惡性加以
    考量，尚難認有何特殊之原因與環境足以引起一般同情，而
    認被告2人縱科以依修正前毒品危害防制條例第17條第2項規
    定減輕其刑後之最低度刑仍嫌過重之情形，是被告2人上開
    犯行，均核無刑法第59條酌減其刑之適用。
  ㈧爰各以行為人之責任為基礎，審酌被告陳舒亭、許文浩前均
    有違反毒品危害防制條例案件經法院論罪科刑及執行完畢之
    紀錄，有臺灣高等法院被告前案紀錄表各1份在卷可考；其
    等本件所為，助長施用毒品之惡習，戕害國民身心健康，間
    接危害社會治安，均屬不該；惟念被告2人均坦承犯行，犯
    後態度均尚稱良好；並衡酌其等販賣之毒品數量及販賣金額
    ，暨被告陳舒亭自述國中肄業之智識程度及入監前無業之生
    活狀況；被告許文浩自述國中肄業之智識程度及月薪4萬8,0
    00元之生活狀況（均見本院卷第469頁）等一切情狀，分別
    量處如主文所示之刑，並就被告陳舒亭部分定其應執行之刑
    。
三、沒收部分： 
　㈠按犯罪所得之沒收或追徵，在於剝奪犯罪行為人之實際犯罪
    所得，使其不能坐享犯罪之成果，以杜絕犯罪誘因。2人以
    上共同犯罪，關於犯罪所得之沒收或追徵，應就各人所分得
    者為之，所謂各人「所分得」之數，係指各人「對犯罪所得
    有事實上之處分權限」而言。各共同正犯有無犯罪所得、所
    得多寡，法院應視具體個案之實際情形，綜合卷證資料及調
    查結果而為認定。
　㈡查被告陳舒亭就犯罪事實欄一、所示犯行之犯罪所得為22,00
    0元、就犯罪事實欄二、所示犯行之犯罪所得為44,000元，
    而被告許文浩於本案並無犯罪所得，業據被告2人在偵查中
    陳述明確（見偵8678卷第143頁、第152頁反面、偵8677號第
    131頁至第133頁），且與證人楊志昇、賴品儒於偵查中所述
    互核一致（見他字卷第140頁至第140頁反面、偵8678卷第16
    7頁、偵8677卷第169頁至第170頁），已堪認定。被告陳舒
    亭於本院審理時猶一再否認其有收到販毒價金，殊難採信。
    是本件被告陳舒亭之犯罪所得即分別為22,000元、44,000元
    ，雖均未扣案，仍應依刑法第38條之1第1項前段規定宣告沒
    收，並於全部或一部不能沒收或不宜執行沒收時，依同條第
    3項規定，分別追徵其價額。
　㈢被告陳舒亭犯犯罪事實欄一、所示犯行所用之行動電話，雖
    未扣案，仍應依毒品危害防制條例第19條第1項規定，不問
    屬於犯罪行為人與否，於被告陳舒亭該主文項下宣告沒收，
    並依刑法第38條第4項規定，諭知於全部或一部不能沒收或
    不宜執行沒收時，追徵其價額。　
　㈣扣案之門號0000000000號iPhone 11 Pro Max行動電話1支，
    為被告許文浩所有且供其犯罪事實欄一、所示犯行所用之物
    ，業據其供述在案（見本院卷第466頁），應依毒品危害防
    制條例第19條第1項規定，不問屬於犯罪行為人與否，於其
    主文項下宣告沒收。
據上論斷，應依刑事訴訟法第299條第1項前段，判決如主文。
本案經檢察官翁貫育提起公訴，檢察官黃翊雯到庭執行職務。　
中　　華　　民　　國　　111 　年　　8 　　月　　23　　日
　　　　          刑事第四庭    審判長法  官  陳健順
                                      法  官  楊祐庭
　　　　　　　　　　　　　　　　　　　法  官  郭哲宏
以上正本證明與原本無異。
如不服本判決應於收受本判決後20日內向本院提出上訴書狀，上
訴書狀應敘述具體理由。上訴書狀未敘述上訴理由者，應於上訴
期間屆滿後20日內補提理由書狀於本院(均須按他造當事人之人
數附繕本 )「切勿逕送上級法院」。 
中　　華　　民　　國　　111 　年　　8 　　月　　23　　日
                                      書記官  戴筑芸
附錄本案論罪法條：
修正前毒品危害防制條例第4條第2項
製造、運輸、販賣第二級毒品者，處無期徒刑或7年以上有期徒
刑，得併科新臺幣1千萬元以下罰金。